【裁判字號】    94,訴,1509
【裁判日期】    950308
【裁判案由】    槍砲彈藥刀械管制
【裁判全文】
臺灣板橋地方法院刑事判決              94年度訴字第1509號
公  訴  人  臺灣板橋地方法院檢察署檢察官
被      告  乙○○
選任辯護人  陸正義律師
上列被告因槍砲彈藥刀械管制案件，經檢察官提起公訴（九十四
年度核退偵字第五八六號），本院判決如下：
    主  文
乙○○無罪。
    理  由
一、公訴意旨略以：被告乙○○於民國九十四年三月十七日起，
    自真實年籍姓名不詳綽號「小龍」之成年男子處，收受具殺
    傷力之仿WALTHER 廠PPK/S 型半自動玩具手槍換裝土造金屬
    槍管而成之改造手槍一把、具殺傷力支土造子彈一顆（直徑
    約7.77mm）後，即放置於其所有9P-1530號自小客車隨身攜
    帶而持有之，嗣於九十四年三月十八日二十二時許，在臺北
    縣土城市○○路○段與明德路口，於乙○○所駕上開自小客
    車扶手座內，為警當場搜獲前揭改造手槍一把、具殺傷力之
    土造子彈一顆、不具殺傷力之土造子彈六顆。因認被告犯有
    槍砲彈藥刀械管制條例第八條第四項及同條例第十二條第四
    項之持有手槍及子彈罪云云。
二、按犯罪事實應依證據認定之，無證據不得認定其犯罪事實；
    不能證明被告犯罪者，應諭知無罪之判決，刑事訴訟法第一
    百五十四條第二項、第三百零一條第一項分別定有明文。又
    刑事訴訟上證明之資料，無論其為直接證據或間接證據，均
    須達於通常一般人均不致於有所懷疑，而得確信其為真實之
    程度，始得據為有罪之認定，若其關於被告是否犯罪之證明
    未能達此程度，而有合理性懷疑之存在，致使無從形成有罪
    之確信，根據「罪證有疑，利於被告」之證據法則，即不得
    遽為不利被告之認定，其以情況證據（即間接證據）斷罪時
    ，尤須基於該證據在直接關係上所可證明之他項情況事實，
    本乎推理作用足以確證被告有罪，方為合法，不得徒憑主觀
    上之推想，將一般經驗上有利被告之其他合理情況逕予排除
    ，此觀諸最高法院七十六年台上字第四九八六號、三二年度
    上字六七號判例意旨亦甚明顯。
三、公訴人認被告涉犯槍砲彈藥刀械管制條例第八條第四項之持
    有改造手槍及同條例第十二條第四項之持有土造子彈罪，無
    非以：被告乙○○於警詢時業已坦承查扣上開手槍及子彈遺
    留在其所使用之車上等語，而自小客車及車內物品為被告可
    佔有、支配行使管領力之客體及範圍，足以推論在該處所查
    獲之手槍及子彈為其所持有為其主要論據。
四、惟訊之被告乙○○堅決否認上開槍砲彈藥刀械管制條例第八
    條第四項之持有手槍罪及同條例第十二條第四項之持有子彈
    罪，辯稱：查獲之上開槍枝、子彈非我的，應係「小龍」所
    遺留，我至始至終均不知情，前一天載「小龍」回家，中途
    有下車買菸，為警查獲當天下午小龍有跟我聯絡說有東西放
    我車上，什麼東西電話中不方便講，要我開車去昨天他下車
    之地方等，所以我想應係「小龍」放的，我主觀上無持有之
    意思，自不可能占有、支配行使管領力等語。經查：
（一）證人即當初查獲之員警甲○○於本院審理時證稱：被告違
      反槍砲案件我偵辦的，槍枝、子彈是在車子扶手手剎車後
      面扶手座底座打開發現的，查獲槍彈當時外觀，並無包裹
      ，沒有任何紙袋的包裝，我們原本是埋伏另外的毒品案件
      ，雖然看被告有點可疑，但是他跟我們埋伏的特徵不太一
      樣，所以我在土城金城路麥當勞那邊，彼此對看等了二、
      三十分鐘才出示證件，且他也很配合，我說我可以看你車
      子，那就一起來看一看，我看右前的置物箱一打開，我問
      他這有一把槍，他也看到一把槍，過程中他很自然，沒有
      任何反抗警方的動作，比較疑惑的他有槍還同意我看車，
      被告就說他不知道，槍不是他的等語，他其他的朋友也都
      沒有意見，也沒有跑。我們靠近出示證件，他也無所謂，
      他就好像既然要看就去看，我問他這有一把槍，他就說不
      是他的，我問他槍是誰的，他說想不起來是誰的他沒有講
      什麼，原來我要做車主的筆錄，但是他說不用，車子都是
      他在使用，我要去他家看看，他也說不用，我那麼配合你
      ，有我就會告訴你，所以也沒有去他家搜，他當時的表情
      ，因為時間久無法描述等語綦詳。再證人即當時查獲之員
      警丙○○亦證稱：本案被告違反槍砲案件現場我有參與，
      查獲後我負責現場照片，證物的送鑑，現場有拍照，搜索
      車子時我有在現場觀看，現場有經過被告的同意，由他帶
      領我們看車子，結果在他的扶手座發現一把槍，並限制他
      的行動，拍照。搜到的槍彈外觀就是如偵查卷所附，我們
      沒有搬動就直接照相，被告說槍、彈他也不曉得是誰的，
      但是現場很鎮定，作筆錄時有說槍枝是小龍的，當天並沒
      有線報查被告這部車，我們原本是查土城一件毒品案件，
      我覺得被告開車停了一下，沒多久開走，他們去買麥當勞
      ，聲音很大，吃完東西就往路邊丟，有點可疑，怪怪的，
      就下車觀察，看他也不以為意，所以我們才會出示證件表
      明來意，並經由被告同意看車子，結果檢查他車子就發現
      槍枝等語歷歷（詳參本院九十五年二月二十二日審判筆錄
      ）。上開證人所證情節相符，且警員依法辦案與被告亦不
      熟識當不可能有何偏頗之情，亦復無疑，而證人間均就被
      告已注意到有人觀察仍不以為意，看到警察出示證件表情
      也很自然，很鎮定，沒有任何反抗之動作等情證述歷歷，
      並均就被告竟然有槍還同意主動帶領搜索車輛之此舉感到
      很疑惑等情證述如上，顯見被告查獲當時確與上開證人查
      獲違法之案件之其餘被告之行為情狀有殊，否則當不可能
      有印象且起疑惑，而一般人除非經驗豐富犯案高手，否則
      知道自己正攜帶違禁物，遇警盤查多會驚恐或逃逸，然被
      告並沒有上開舉止，再查本件被告亦未有何不良素行，並
      有台灣高等法院被告全國刑案紀錄表可稽，當非個案老手
      ，況依常理若是自己要攜帶槍枝或知道且同意藏放槍枝再
      自己使用之車上，均應會妥適藏放，焉有可能不加包裹，
      令人打開扶手一望即見之理，是被告是否確實知道槍彈在
      其車上，則不無疑義。
（二）再查，上開槍枝、子彈查獲當時置放於駕駛座旁之扶手座
      裏，裸露並未有任何包裝，已據證人證述如上，其旁並可
      見置放有打火機等雜物，並有現場照片影本附卷可稽，是
      若上開槍、彈確由被告置放，或由他人置放被告亦知悉之
      情，理應會因為放置時或使用扶手座內之物品觸碰到槍枝
      而留下指紋之可能，惟本院依職權將上開改造手槍一支、
      子彈七顆（試射三顆）等物，經送內政部警政署刑事警察
      局，以氰丙烯酸酯法、指紋特徵點比對法鑑驗，其鑑驗結
      果，未發現可資比對指紋，無法比對之情。亦有九十四年
      九月七日刑紋字第０九四０一三四一三四號鑑驗書存卷可
      按。足徵被告所辯有遺留槍枝、子彈於其車上其不知情等
      語足採。
（三）末查，雖被告所供查獲當天與「小龍」電話聯絡，幾點出
      門，講電話所在位置，與其通聯紀錄並不吻合，其辯解是
      否屬實固非無疑，惟證人丙○○亦就：被告開車停了一下
      ，沒多久開走，他們去買麥當勞之情證述如上，是被告顯
      確實有等人之行動出現，且犯罪事實應依證據認定之，不
      得以被告反證不成立或其辯解虛偽，持為犯罪之論據，亦
      有最高法院八十二年台上字第二三八九號判決意旨足資參
      照。是自不得單以被告辯解不足採信，即為被告構成上開
      起訴事實之犯罪推認，洵無疑義。
五、綜上所陳，雖辯護人主張傳訊李啟宏，證明確有一個綽號「
    小龍」之人，然本院認此亦僅能證明被告有向警員提過「小
    龍」此人，與被告有無受寄藏放槍枝之證明並無關，並無必
    要，且公訴人所本之前開證據，在經驗科學及論理法則上尚
    有對被告有利之存疑，此外復查無其他積極證據，或其他客
    觀之方法足排除此項合理之可疑，揆諸首開說明，自應為被
    告無罪之諭知。
據上論斷，應依刑事訴訟法第三百零一條第一項，判決如主文。
中    華    民    國    95    年    3     月    8     日
          刑事第二庭    審判長法  官  李 釱 任
                              法  官  劉 安 榕
                              法  官  徐 子 涵
上正本證明與原本無異。
如不服本判決應於送達後10日內向本院提出上訴狀。
                              書記官  彭 麗 紅
中    華    民    國    95    年    3     月    9     日


司法院資訊處製作；財團法人民間司法改革基金會備份。
